臺灣高等法院民事判決
109年度上字第1100號
上  訴  人  蔡政達  

訴訟代理人  何昇軒律師
被上 訴 人  朱雅蘭  

訴訟代理人  元智洋  
上列當事人間確認本票債權不存在等事件，上訴人對於中華民國
109年4月14日臺灣桃園地方法院107年度訴字第1047號第一審判
決提起上訴，本院於109年11月17日言詞辯論終結，判決如下： 
    主  文
上訴駁回。
第二審訴訟費用由上訴人負擔。
    事實及理由
一、上訴人主張：被上訴人持有如附表所示之本票（下稱系爭本
    票），經臺灣新北地方法院（下稱新北地院）以105年度司
    票字第7970號裁定、105年度抗字第328號裁定（下合稱系爭
    本票裁定）准許其中新臺幣（下同）250萬元本息得為強制
    執行確定。然上訴人與被上訴人並不相識，亦無金錢往來，
    上訴人未簽發系爭本票，亦未授權李秀簽發系爭本票，系爭
    本票為李秀無權代理上訴人簽發，應由李秀自負系爭本票票
    據責任，上訴人則不負票據責任，故依系爭本票裁定所為之
    強制執行程序均應撤銷，爰求為命：⑴確認被上訴人持有系
    爭本票之本票債權，對於上訴人不存在。⑵新北地院107年度
    司執助辰字第1209號強制執行事件所為之強制執行程序應予
    撤銷。⑶臺灣基隆地方法院（下稱基隆地院）107年度司執助
    良字第144號強制執行事件所為之強制執行程序應予撤銷。⑷
    臺灣桃園地方法院（下稱桃園地院）107年度司執字第15919
    號強制執行事件所為之強制執行程序應予撤銷之判決。
二、被上訴人則以：上訴人與李秀原係合作夥伴關係，李秀基於
    會計師背景之便，發現有利可圖之房產標的，上訴人即配合
    出名登記並向銀行辦理借款，再伺機出售賺取價差。李秀、
    上訴人前於新北地院提起105年度重簡字第1854號確認本票
    債權不存在事件，於民國（下同）105年12月27日開庭時，
    李秀表明受上訴人委託而為訴訟代理人，並與被上訴人就系
    爭本票債權成立訴訟上之和解，依系爭本票裁定所為之強制
    執行程序均為合法等語，資為抗辯。
三、本件經原審裁定駁回上訴人前開聲明⑴部分（此部分經上訴
    人提起抗告，本院另以裁定駁回），就上訴人前開聲明⑵、⑶
    、⑷部分，原審則判決駁回該部分之訴，上訴人不服提起上
    訴，並上訴聲明：⑴原判決廢棄。⑵桃園地院107年度司執字
    第15919號強制執行事件所為之強制執行程序應予撤銷。⑶新
    北地院107年度司執助辰字第1209號強制執行事件所為之強
    制執行程序應予撤銷。⑷基隆地院107年度司執助良字第144
    號強制執行事件所為之強制執行程序應予撤銷。⑸確認被上
    訴人持有系爭本票之本票債權，對於上訴人不存在。被上訴
    人則答辯聲明：上訴駁回。
四、兩造不爭執之事實：
  ㈠被上訴人持系爭本票向新北地院聲請本票強制執行，經新北
    地院以系爭本票裁定准許「李秀、上訴人共同簽發之系爭本
    票，其中250萬元及自105年7月21日起至清償日止，按年息6
    ％計算之利息，得為強制執行」確定，並有系爭本票裁定可
    證（見原審訴字卷一第12至15頁）。
　㈡被上訴人持系爭本票裁定向臺灣士林地方法院（下稱士林地
    院）對上訴人聲請強制執行，案分106年度司執字第19187 
    號，因執行無著，經士林地院核發債權憑證（下稱系爭債權
    憑證）在案，並有系爭債權憑證可證（見原審訴字卷一第16
    至21頁）。
  ㈢被上訴人再以系爭債權憑證向桃園地院對上訴人聲請強制執
    行，案分107年度司執字第15919號，桃園地院囑託新北地院
    、基隆地院為強制執行，案分107年度司執助辰字第1209號
    、107年度司執助良字第144號。
五、得心證之理由：　
　㈠被上訴人持有系爭本票之本票債權，對於上訴人是否存在？
　⒈按除別有規定外，確定之終局判決就經裁判之訴訟標的，有
    既判力；和解成立者，與確定判決有同一之效力，民事訴訟
    法第400條第1項、第380條第1項分別定有明文。又訴訟標的
    之法律關係，於確定之終局判決中經裁判者，當事人之一造
    以該確定判決之結果為基礎，於新訴訟用作攻擊防禦方法時
    ，他造應受其既判力之拘束，不得以該確定判決言詞辯論終
    結前，所提出或得提出而未提出之其他攻擊防禦方法為與該
    確定判決意旨相反之主張，法院亦不得為反於確定判決意旨
    之裁判（最高法院42年度台上字第1306號判決意旨採相同見
    解）。
　⒉經查，李秀、上訴人曾於105年間向新北地院對被上訴人提起
    確認本票債權不存在事件，案分105年度重簡字第1854號，
    嗣李秀、上訴人及被上訴人於105年12月27日開庭時成立訴
    訟上之和解（李秀兼為上訴人訴訟代理人），和解內容為：
    確認被上訴人持有李秀、上訴人簽發之系爭本票，其中250
    萬元及自105年7月21日起至清償日止，按年息6％計算利息部
    分之本票債權存在（下稱系爭和解內容），此有新北地院10
    5年度重簡字第1854號和解筆錄在卷可稽（見原審訴字卷一
    第22、23頁），並經本院依職權調閱該事件卷宗查核無訛。
    又訴訟上之和解與確定判決有同一之效力，兩造既已就系爭
    本票債權之法律關係成立訴訟上之和解，依上說明，兩造應
    受系爭和解內容既判力之拘束，本院亦不得為反於系爭和解
    內容意旨之裁判。準此，本件自應認定被上訴人持有系爭本
    票之本票債權，其中250萬元本息對於上訴人存在。
　⒊上訴人雖主張：上訴人未授權李秀提起新北地院105年度重簡
    字第1854號事件，亦未授權李秀為訴訟代理人，系爭和解內
    容對於上訴人應為無效云云。然查，李秀、上訴人曾於
　　106年間向新北地院請求對105年度重簡字第1854號訴訟上之
    和解繼續審判，經新北地院以106年度重簡字第1965號判決
    駁回，李秀、上訴人提起上訴，再經新北地院以107年度簡
    上字第24號判決駁回上訴確定，有新北地院107年度簡上字
    第24號判決可憑（見原審訴字卷一第24、25頁）。上訴人復
    於107年間向新北地院請求對105年度重簡字第1854號訴訟上
    之和解繼續審判，經新北地院以107年度重續簡字第1號裁定
    駁回，有新北地院107年度重續簡字第1號裁定可考（見原審
    訴字卷一第123至125頁），並因上訴人未提起抗告而確定（
    見原審訴字卷一第136、137頁）。上訴人另於107年間對新
    北地院107年度簡上字第24號確定判決提起再審之訴，經新
    北地院以107年度再易字第19號裁定駁回確定，有新北地院1
    07年度再易字第19號裁定可按（見原審訴字卷一第126至129
    頁）。是以，上訴人請求對新北地院105年度重簡字第
　　1854號訴訟上之和解繼續審判，並未經法院認定為有理由，
    系爭和解內容對上訴人自有效力，上訴人主張系爭和解內容
    對於上訴人應為無效云云，實無所據。
  ㈡上訴人訴請撤銷依系爭本票裁定所為之強制執行程序，有無
    理由？　　
　⒈按執行名義成立後，如有消滅或妨礙債權人請求之事由發生
    ，債務人得於強制執行程序終結前，向執行法院對債權人提
    起異議之訴。如以裁判為執行名義時，其為異議原因之事實
    發生在前訴訟言詞辯論終結後者，亦得主張之；執行名義無
    確定判決同一之效力者，於執行名義成立前，如有債權不成
    立或消滅或妨礙債權人請求之事由發生，債務人亦得於強制
    執行程序終結前提起異議之訴，強制執行法第14條第1項、
    第2項分別著有規定。本件依系爭和解內容，既足認定被上
    訴人持有系爭本票之本票債權，其中250萬元本息對於上訴
    人存在，上訴人復未提出新北地院105年度重簡字第
　　1854號訴訟上之和解成立後，有何消滅或妨礙被上訴人請求
    之事由發生，則上訴人訴請撤銷依系爭本票裁定所為之強制
    執行程序，自屬無據。
  ⒉至上訴人上訴聲明中關於確認被上訴人持有系爭本票之本票
    債權，對於上訴人不存在部分，因此部分之訴業經原審認定
    為確定判決效力所及而以裁定駁回，上訴人提起抗告，已由
    本院另循抗告程序處理，此部分聲明在本件上訴程序自非合
    法，併予敘明。　
六、從而，上訴人上訴確認系爭本票債權不存在部分，為不合法
    ，訴請撤銷桃園地院107年度司執字第15919號強制執行事件
    所為之強制執行程序、新北地院107年度司執助辰字第
　　1209號強制執行事件所為之強制執行程序及基隆地院107年
    度司執助良字第144號強制執行事件所為之強制執行程序部
    分，為無理由，不應准許。此部分原審為上訴人敗訴之判決
    ，理由雖有不同，惟結論並無二致，仍應予以維持。上訴意
    旨指摘原判決不當，求予廢棄改判，尚非有據，應予駁回。
七、本件事證已臻明確，兩造其餘攻擊防禦方法及未經援用之證
    據，經核與判決之結果不生影響，爰不逐一論述，附此敘明
    。　　
八、據上論結，本件上訴一部為不合法，一部為無理由。依民事
    訴訟法第449條第2項、第78條，判決如主文。
中　　華　　民　　國　　109 　年　　12　　月　　15　　日
                  民事第十庭    
                      審判長法  官  黃嘉烈
                            法  官  邱  琦
                            法  官  張文毓
正本係照原本作成。
如不服本判決，應於收受送達後20日內向本院提出上訴書狀，其
未表明上訴理由者，應於提出上訴後20日內向本院補提理由書狀
（均須按他造當事人之人數附繕本）上訴時應提出委任律師或具
有律師資格之人之委任狀；委任有律師資格者，另應附具律師資
格證書及釋明委任人與受任人有民事訴訟法第466 條之1第1項但
書或第2項（詳附註）所定關係之釋明文書影本。如委任律師提
起上訴者，應一併繳納上訴審裁判費。
中　　華　　民　　國　　109 　年　　12　　月　　15　　日

　　　　　　　　　　　　　  書記官  廖月女
　　　　　　　　　　　　　
附註：
民事訴訟法第466條之1（第1項、第2項）：
對於第二審判決上訴，上訴人應委任律師為訴訟代理人。但上訴
人或其法定代理人具有律師資格者，不在此限。
上訴人之配偶、三親等內之血親、二親等內之姻親，或上訴人為
法人、中央或地方機關時，其所屬專任人員具有律師資格並經法
院認為適當者，亦得為第三審訴訟代理人。



附表：
編號 發票人 發票日 到期日 票面金額 01 李秀、蔡政達 104年7月20日 105年7月20日 500萬元